【裁判字號】    99,訴,1221
【裁判日期】    991214
【裁判案由】    違反野生動物保育法
【裁判全文】
臺灣屏東地方法院刑事判決              99年度訴字第1221號
公  訴  人  臺灣屏東地方法院檢察署檢察官
被      告  陳文典
上列被告因違反野生動物保育法案件，經檢察官提起公訴（99年
度偵字第8313號），被告於準備程序期日就被訴事實為有罪之陳
述，本院合議庭裁定由受命法官獨任進行簡式審判程序，判決如
下：
    主  文
陳文典犯野生動物保育法第四十一條第一項第一、二、三款之非
法獵捕保育類野生動物罪，累犯，處有期徒刑柒月，扣案紅尾伯
勞鳥屠體肆隻均沒收。
    事  實
一、陳文典前於民國97年間，因恐嚇案件，經本法院以97年度簡
    字第10號判決判處有期徒刑3 月，減為有期徒刑1 月15日確
    定，甫於97年10月8 日執行完畢。詎陳文典仍不知悔改，其
    明知紅尾伯勞鳥（學名：Lanius Cristatus）係經行政院農
    業委員會公告列為保育類野生動物，且係過境候鳥，並未在
    臺灣地區有繁殖情形，族群量亦未逾越環境容許量，非經主
    管機關許可，不得予以騷擾、虐待、獵捕、宰殺或為其他利
    用。竟非基於學術研究、教育或試驗研究之目的，復未經主
    管機關之許可，逕自於民國99年9 月4 日上午9 時許，在屏
    東縣枋山鄉○○路海堤處，以彈弓（未扣案）射擊方式，接
    續獵捕歇息在前址海堤旁樹上之紅尾伯勞鳥4 隻。嗣於同日
    中午11時50分許，陳文典在其位於屏東縣枋山鄉○○村○○
    路36號住處前，清洗上開被獵捕宰殺之紅尾伯勞鳥時，為警
    當場查獲，並扣得其獵捕之紅尾伯勞鳥屠體4 隻。
三、案經屏東縣政府警察局枋寮分局報請臺灣屏東地方法院檢察
    署檢察官偵查起訴。
    理  由
一、本案被告陳文典所犯違反野生動物保育法案件，並非法定刑
    為死刑、無期徒刑或最輕本刑3 年以上有期徒刑之罪，亦非
    高等法院管轄第一審之案件，而被告於本院準備程序中就被
    訴事實為有罪之陳述，本院合議庭乃裁定由受命法官獨任進
    行簡式審判程序。又簡式審判程序之證據調查，依刑事訴訟
    法第273 條之2 規定，不受同法第159 條第1 項審判外陳述
    排除之限制，再被告對於卷內之各項證據，亦不爭執證據能
    力，故卷內所列之各項證據，自得作為證據，先予敘明。
二、前揭犯罪事實，業據被告陳文典於警詢、偵訊及本院審理時
    坦承不諱，復有扣押筆錄、扣押物品目錄表各1 份、行政院
    農業委員會特有生物研究保育中心99年9 月13日農特動字第
    0993604761號函及所附鑑定結果、行政院農業委員會公告保
    育類野生動物名錄節本1 份，及採證照片8 張等，在卷可按
    。綜上，足認被告上開任意性自白與事實相符，堪予採信。
    從而本件事證明確，被告犯行洵堪認定，應依法論科。
三、按保育類野生動物應予保育，除其族群量逾越環境容許或基
    於學術研究或教育目的，經中央主管機關許可者外，不得獵
    捕、宰殺或為其他利用。又獵捕野生動物，不得以使用陷阱
    、獸鋏或特殊獵捕工具為之，野生動物保育法第18條第1 項
    及第19條第1 項第6 款分別定有明文。經查，紅尾伯勞（學
    名：Lanius cristatus）業經行政院農業委員會列為應予保
    育之野生動物，而研究調查報告中並無紅尾伯勞之族群量逾
    越環境容許量之紀錄，且每年查獲違法獵捕的案件數未見大
    幅減少，故未將紅尾伯勞公告為可利用之保育類野生動物種
    類，此有行政院農業委員會98年3 月4 日農林務字第098170
    0180號公告「保育類野生動物名錄」可資參考。被告非基於
    學術研究或教育目的，亦未經主管機關許可，擅自獵捕業經
    公告為應予保育，且其族群量未逾越環境容許量之紅尾伯勞
    鳥，係違反野生動物保育法第18條第1 項第1 款、第2 款及
    同法第19條第1 項第6 款之規定。
四、核被告陳文典所為，係違反野生動物保育法第18條第1 項第
    1 款及同法第19條第1 項第6 款之規定，而犯同法第41條第
    1 項第1 款、第2 款、第3 款之未具保育類野生動物族群量
    逾越環境容許量之條件，使用禁止之方式獵捕保育類野生動
    物罪，起訴書漏論同條項第2 款、第3 款部分，業經檢察官
    當庭補充，併予敘明。被告雖共獵捕4 隻紅尾伯勞鳥，惟其
    係基於同一犯意，行為係於密切接近之時地實施，侵害同一
    之法益，各行為之獨立性極為薄弱，依一般社會健全觀念，
    在時間差距上，難以強行分開，在刑法評價上，以視為數個
    舉動之接續施行，合為包括之一行為予以評價，較為合理，
    為包括一罪之接續犯。又被告上開行為固兼具野生動物保育
    法第41條第1 項第1 款、第2 款及第3 款之情形，惟其獵捕
    行為僅有一個，應僅成立一罪，不能認係法規競合或犯罪競
    合，並無刑法第55條之適用（最高法院92年度台上字第6402
    號判決意旨參照），併予敘明。被告前有如事實欄所示之犯
    罪科刑及執行紀錄，有臺灣高等法院被告前案紀錄表1 份，
    在卷可參，其於5 年內故意再犯有期徒刑以上之本件，為累
    犯，應依刑法第47條第1 項之規定，加重其刑。爰審酌被告
    雖獵捕紅尾伯勞鳥，與現今保育野生動物之思潮相悖，其行
    為誠屬不該，且被告前已因恐嚇案件經本院判處有期徒刑，
    素行非佳，惟本次查獲之紅尾伯勞鳥數量僅4 隻，又於警、
    偵訊及本院訊問時均坦承犯行，顯有悔改之意，犯後態度尚
    佳等一切情狀，量處如主文所示之刑，以資懲儆。
五、末按犯野生動物保育法第40條、第41條、第42條或第43條第
    3 項之罪，查獲之保育類野生動物產製品及供犯罪所用之獵
    具、藥品、器具，沒收之，野生動物保育法第52條第1 項後
    段定有明文，查扣案之紅尾伯勞鳥屠體4 隻均係被告所捕獲
    ，業據被告供承在卷，爰依上開規定諭知沒收。至被告用以
    獵捕紅尾伯勞鳥之彈弓1 支雖係供被告非法獵捕保育類野生
    動物所用之獵具，惟未扣案，復無證據證明現仍存在，為免
    執行困難，爰不另為沒收之宣告，附此敘明。
據上論斷，應依刑事訴訟法第273 條之1 第1 項、第299 條第1
項前段，野生動物保育法第41條第1 項第1 款、第2 款、第3 款
、第52條第1 項後段，刑法第11條、第47條第1 項，判決如主文
。
本案經檢察官曾士哲到庭執行職務。
中    華    民    國    99    年    12    月    14    日
                  刑事第四庭    法  官  李謀榮
以上正本證明與原本無異。
如不服本判決應於收受判決後10日內向本院提出上訴書狀，並
應敘述具體理由；其未敘述上訴理由者，應於上訴期間屆滿後
20日內向本院補提理由書（均須按他造當事人之人數附繕本）
「切勿逕送上級法院」。
中    華    民    國    99    年    12    月    14    日
                                書記官  蔡進吉
附錄本判決論罪科刑法條全文
野生動物保育法
第18條第1項
保育類野生動物應予保育，不得騷擾、虐待、獵捕、宰殺或為其
他利用。但有下列情形之一，不在此限：
  一、族群量逾越環境容許量者。
  二、基於學術研究或教育目的，經中央主管機關許可者。
第19條
獵捕野生動物，不得以下列方法為之：
  一、使用炸藥或其他爆裂物。
  二、使用毒物。
  三、使用電氣、麻醉物或麻痺之方法。
  四、架設網具。
  五、使用獵槍以外之其他種類槍械。
  六、使用陷阱、獸鋏或特殊獵捕工具。
  七、其他經主管機關公告禁止之方法。
未經許可擅自設置網具、陷阱、獸鋏或其他獵具，主管機關得逕
予拆除並銷毀之。土地所有人、使用人或管理人不得規避、拒絕
或妨礙。
第41條第1項
有下列情形之一，處6 月以上5 年以下有期徒刑，得併科新臺幣
20萬元以上100 萬元以下罰金：
一、未具第18條第1 項第1 款之條件，獵捕、宰殺保育類野生動
    物者。
二、違反第18條第1 項第2 款規定，未經中央主管機關許可，獵
    捕、宰殺保育類野生動物者。
三、違反第19條第1 項規定，使用禁止之方式，獵捕、宰殺保育
    類野生動物者。

司法院資訊處製作；財團法人民間司法改革基金會備份。
